【裁判字號】    99,消債聲,2
【裁判日期】    990115
【裁判案由】    聲請免責
【裁判全文】
臺灣嘉義地方法院民事裁定             99年度消債聲字第2號
債  務  人  乙○○
代  理  人  陳昭峰律師
上列當事人消費者債務清理事件，本院裁定如下：
    主  文
債務人乙○○不免責。
    理  由
一、按債務人無擔保或無優先權之債務總額未逾新臺幣（下同）
    一千二百萬元者，於法院裁定開始清算程序或宣告破產前，
    得向法院聲請更生；債務人聲請更生時，應提出財產及收入
    狀況說明書及其債權人、債務人清冊。前項債權人清冊，應
    表明債權人之姓名及地址，各債權之數額、原因及種類；又
    債務人故意於財產及收入狀況說明書為不實之記載，或有其
    他故意違反本條例所定義務之行為，法院應為不免責之裁定
    。消費者債務清理條例第42條第1項、第43條第1項、第2 項
    、第1款、第134條第8款，分別定有明文。
二、本件債務人前向本院聲請更生，經本院98年度消債更更字第
    19號裁定開始更生程序，嗣本院於民國98年10月26日公告之
    債權表，經送達各債權人及債務人後，因債權人及債務人未
    異議而確定在案。惟參諸前揭債權表所載，債權人已申報無
    擔保及無優先權之債權總額為27,179,082元，已逾消費者債
    務清理條例第42條第1項所定不得逾1,200,000元之金額限制
    ，此與聲請更生之要件顯不相符。經對照本件債務人聲請更
    生時，於聲請狀記載其債務總金額為3,102,035 元，並於提
    出之債權人清冊上，登載其無擔保及無優先權之債權人為台
    灣美國運通國際股份有限公司、復華銀行（現為元大銀行）
    、友邦信用卡、新竹商銀、渣打銀行、中國信託銀行、台北
    富邦銀行、台新銀行、甲○銀行、中華銀行、遠東銀行、合
    作金庫及國泰世華等13家金融機構。惟本院裁定開始更生程
    序後，除上開金融機構外，京城商業銀行股份有限公司（下
    稱京城銀行）另向本院申報債務人之保證債務，連同利息與
    違約金之總金額高達123,242,138 元，有京城銀行陳報狀及
    檢附之債權憑證附於本院98年度司執消債更字第72號卷足憑
    ，並經本院調閱本院87年度執字第2566號執行卷宗，核閱卷
    內所附本院86年度重訴字第85號給付借款事件判決及確定證
    明書原本無訛，債權人京城銀行復於本院98年度消債清字第
    13號清算程序事件中，提出89年3 月10日嘉院昭民執德字第
    2566號債權憑證、債務人擔任借款連帶保證人之借據及約定
    書等影本附卷可稽，且債務人對京城銀行負有上開保證債務
    及所負債務總金額，亦不爭執，堪認債務人對京城銀行確實
    欠負高達123,242,138元之保證債務。
三、經本院於98年度消債清字第13號清算程序事件中質之：聲請
    更生時，為何未將京城銀行已有執行名義之保證債務列入債
    權人清冊內？債務人代理人則答稱：我們雖然知道有這筆保
    證債務，但已經過10年，不知道清償的狀況，所以無從列入
    債務範圍，也不知道這筆債務是否已經執行完畢云云。然查
    ，本院86年度重訴字第85號給付借款事件之借款債務人廖碧
    珠，係債務人乙○○之母親，有全戶戶籍資料查詢結果在卷
    可稽，足證廖碧珠與債務人乙○○係母子關係；復參酌廖碧
    珠係17年出生，教育程度為小學畢業，有個人基本資料查詢
    結果在卷可參，則廖碧珠於84年1 月24日向京城銀行（原為
    臺南區中小企業銀行）借款時，已高齡67歲，實無向金融機
    構貸款高達900 萬元之需要，則廖碧珠是否僅係名義借款人
    ，實則由擔任連帶保證人之兒子廖文靜取得撥貸款項乙節，
    並非無疑。姑不論實際借款人究竟係廖碧珠抑或本件債務人
    乙○○，至少債務人乙○○於本院自承知悉前揭借款保證債
    務之事，而該筆債務清償狀況、債務總金額等情，不論向母
    親廖碧珠詢問抑或向京城銀行查詢，均係易如反掌之事，債
    務人乙○○捨此不為，空言辯稱不知該筆債務清償狀況，無
    從列入債務範圍，亦不知該筆債務是否已執行完畢云云，要
    無可採。則債務人聲請更生時，未將欠負京城銀行保證債務
    之金額登載於債權人清冊上，顯係故意隱匿之，其未據實陳
    報前揭前揭保證債務及金額乙節，要屬無疑。
四、綜上所述，本件債務人聲請更生時，既於所提出之債權人清
    冊內，故意隱匿其欠負京城銀行高達123,242,138 元之保證
    債務未予登載，揆諸消費者債務清理條例第134條第8款之規
    定，本院應為不免責之裁定，爰裁定如主文。
中    華    民    國    99    年    1     月    15    日
              民事第二庭    法      官  林中如
上為正本係照原本作成
如不服本裁定，應於裁定送達後10日內，以書狀向本院提出抗告
，並繳納抗告費新臺幣1千元
中    華    民    國    99    年    1     月    15    日
                            書  記  官  黃意雯

司法院資訊處製作；財團法人民間司法改革基金會備份。
